【裁判字號】    99,交易,143
【裁判日期】    991012
【裁判案由】    過失傷害
【裁判全文】
臺灣宜蘭地方法院刑事判決             99年度交易字第143號
公  訴  人  臺灣宜蘭地方法院檢察署檢察官
被      告  乙○○
上列被告因過失傷害案件，經檢察官提起公訴（99年度偵字第30
89號），本院判決如下：
    主  文
乙○○犯業務過失傷害罪，處有期徒刑陸月，如易科罰金，以新
臺幣壹仟元折算壹日。
    事  實
一、乙○○任職於上揚電器行，負責駕駛車牌號碼IA－1979號小
    貨車運送電器貨物及安裝電器貨物之工作，為從事駕駛業務
    之人。乙○○明知服用酒類已達不能安全駕駛動力交通工具
    之程度時，不得駕駛動力交通工具，其於民國99年5月5日飲
    用啤酒後，於酒後注意力減低、反應能力變慢，已無安全駕
    駛動力交通工具能力之情形下，竟仍執意於同日晚間9時許
    ，駕駛上揚電器行所有之IA－1979號小貨車沿宜蘭縣宜蘭市
    ○○路由東往西方向（即往礁溪鄉龍潭地區方向）行駛，嗣
    於同日晚間9時28分許，於行經最高速限為時速50公里之宜
    蘭縣宜蘭市○○路龍潭加油站附近路段（即宜蘭市編號0604
    3號路燈前之宜192線道路0公里300公尺處），本應再注意行
    車速度，應依速限標誌或標線之規定，不得超速行駛，且行
    駛時，駕駛人應注意車前狀況，並隨時採取必要之安全措施
    ，而依當時天候晴、夜間有照明、柏油路面、路面乾燥、路
    面無缺陷、無障礙物、視距良好等狀況，並無不能注意之情
    事，竟以時速超過50公里（未逾60公里）之速度超速行駛，
    且因酒後注意力減低、反應能力變慢，而疏未注意車前狀況
    ，並隨時採取必要之安全措施，即貿然前行，以致不慎撞擊
    同向前方由陳建儒所駕駛、搭載甲○○之車牌號碼AJ9－968
    號機車，導致陳建儒、甲○○人車倒地，造成陳建儒手、腳
    、腰部受傷（此部分業務過失傷害犯行未據陳建儒提出告訴
    ）、甲○○則因此受有創傷性硬腦膜下出血、右顳葉腦部傷
    害、右眼異物、頭皮及臉部撕裂傷共6公分、臉部及四肢多
    處擦挫傷、顳骨骨折併左耳出血等傷害。嗣乙○○肇事後，
    於有偵查權限之機關及公務員發覺其犯罪前，即向到場處理
    之警員自承肇事並自願接受裁判。其後，警員對乙○○實施
    酒精濃度檢測，測得其呼氣中所含酒精濃度高達每公升1.69
    毫克，顯已不能安全駕駛動力交通工具（此部分酒後駕車公
    共危險犯行業據本院以99年度交簡字第475號判決判處拘役
    五十五日確定）。
二、案經甲○○訴由宜蘭縣政府警察局宜蘭分局報請臺灣宜蘭地
    方法院檢察署檢察官偵查起訴。
    理  由
一、按被告以外之人於審判外之言詞或書面陳述，除法律有規定
    者外，不得作為證據。又被告以外之人於審判外之陳述，雖
    不符前四條之規定，而經當事人於審判程序同意作為證據，
    法院審酌該言詞陳述或書面陳述作成時之情況，認為適當者
    ，亦得為證據。當事人、代理人或辯護人於法院調查證據時
    ，知有第159條第1項不得為證據之情形，而未於言詞辯論終
    結前聲明異議者，視為有前項之同意，刑事訴訟法第159條
    第1項、第159條之5第1項、第2項分別定有明文。本件情形
    ，證人陳建儒、甲○○於警詢時之陳述，雖均係被告以外之
    人於審判外之陳述，但檢察官及被告就上開警詢之陳述，均
    已同意採為本案證據，且本院審酌該等證據資料作成時之狀
    況，均無不宜作為證據情事，依刑事訴訟法第159條之5第1
    項規定，自均有證據能力。又被告及檢察官於本院審理時對
    於下列所述之其他證據資料，均不爭執其證據能力，本院審
    酌該等證據資料作成時之狀況，亦無不宜作為證據情事，依
    刑事訴訟法第159條之5第2項規定，自均得作為證據。
二、訊據被告乙○○矢口否認有業務過失傷害之犯行，辯稱「車
    禍當天是在下班後，跟廠商出去吃飯，於載廠商回家時發生
    車禍，與上揚電器行的業務無關，伊只是普通過失傷害，不
    是業務過失傷害。」云云，惟查：
（一）被告乙○○於99年5月5日飲用啤酒後，於酒後注意力減低
      、反應能力變慢，已無安全駕駛動力交通工具能力之情形
      下，仍執意於同日晚間9時許，駕駛IA－1979號小貨車沿
      宜蘭縣宜蘭市○○路由東往西方向（即往礁溪鄉龍潭地區
      方向）行駛，嗣於同日晚間9時28分許，於行經最高速限
      為時速50公里之宜蘭縣宜蘭市○○路龍潭加油站附近路段
      （即宜蘭市編號06043號路燈前之宜192線道路0公里300公
      尺處），以時速超過50公里（未逾60公里）之速度超速行
      駛，且因酒後注意力減低、反應能力變慢，而疏未注意車
      前狀況，並隨時採取必要之安全措施，以致不慎撞擊同向
      前方由陳建儒所駕駛、搭載甲○○之車牌號碼AJ9－968號
      機車，導致陳建儒、甲○○人車倒地，造成陳建儒手、腳
      、腰部受傷（此部分業務過失傷害犯行未據陳建儒提出告
      訴）、甲○○則因此受有創傷性硬腦膜下出血、右顳葉腦
      部傷害、右眼異物、頭皮及臉部撕裂傷共6公分、臉部及
      四肢多處擦挫傷、顳骨骨折併左耳出血等傷害。其後，警
      員對乙○○實施酒精濃度檢測，測得其呼氣中所含酒精濃
      度高達每公升1.69毫克，顯已不能安全駕駛動力交通工具
      （此部分酒後駕車公共危險犯行業據本院以99年度交簡字
      第475號判決判處拘役五十五日確定）等情，業據被告乙
      ○○坦認在卷（見警卷第5至8頁，本院卷第16、25、32頁
      ），核與證人甲○○、陳建儒於警詢時證述車禍發生之情
      節相符（見警卷第1至4、9至10頁），復有道路交通事故
      現場圖、道路交通事故調查報告表、酒精測定紀錄表（乙
      ○○）、宜蘭縣政府警察局舉發違反道路交通管理事件通
      知單影本、刑法第185條之3案件測試觀察紀錄表、汽機車
      駕駛人酒後生理平衡檢測紀錄表、臺灣宜蘭地方法院檢察
      署99年度偵字第2167號聲請簡易判決處刑書、臺灣高等法
      院被告前案紀錄表各一件及事故現場照片二十八張、國立
      陽明大學附設醫院診斷證明書（甲○○）二件在卷可稽，
      自堪認定屬實。
（二）按汽車駕駛人有飲用酒類後，其吐氣所含酒精濃度超過每
      公升0.25毫克情形者，不得駕車，且汽車行駛時，行車速
      度，依速限標誌或標線之規定，不得超速行駛，駕駛人並
      應注意車前狀況，隨時採取必要之安全措施，道路交通安
      全規則第114第2款、第93條第1項、第94條第3項、道路交
      通管理處罰條例第40條分別定有明文，被告乙○○業已考
      領駕駛執照（參見卷附之乙○○汽車駕駛執照影本），對
      此實難諉稱不知，其駕車行經最高速限為時速50公里之宜
      蘭縣宜蘭市○○路龍潭加油站附近路段（即宜蘭市編號06
      043號路燈前之宜192線道路0公里300公尺處）時，本應注
      意遵守上開規定，且依卷附前揭道路交通事故調查報告表
      所載，於事故當時為天候晴、夜間有照明線、柏油路面、
      路面乾燥、路面無缺陷、無障礙物、視距良好，並無不能
      注意之情事，被告竟仍執意於酒後呼氣中所含酒精濃度高
      達每公升1.69毫克之情形駕車上路，且以時速超過50公里
      （未逾60公里）之速度超速行駛，復因酒後注意力減低、
      反應能力變慢，而疏未注意車前狀況，並隨時採取必要之
      安全措施，以致不慎撞擊同向前方由陳建儒所駕駛之機車
      ，導致搭乘該機車之甲○○倒地受傷，肇致本件車禍發生
      ，其駕駛行為顯有過失。且本件車禍經檢察官送請臺灣省
      基宜區車輛行車事故鑑定委員會鑑定肇事責任，其鑑定結
      果亦認為「乙○○夜間、酒精濃度嚴重超過法定值駕駛自
      小貨車，操控不穩，影響行車安全，超速行駛，且未注意
      車前狀況，為肇事原因（酒精濃度嚴重超過法定值駕車有
      違規定）。」，此有該鑑定委員會基宜區990294號鑑定意
      見書附卷可參，益徵被告乙○○之駕駛行為確有疏失。
（三）被害人甲○○確實因本件車禍而受有前揭傷勢，且被告乙
      ○○就本件車禍之發生確實有過失等事實，均已認定在前
      ，是被告之過失行為與被害人之傷害間，顯具有相當因果
      關係。
（四）按刑法上所謂業務，係指個人基於其社會地位繼續反覆所
      執行之事務，即以反覆同種類之行為為目的之社會活動。
      而汽車駕駛人之駕駛工作，乃隨時可致他人身體、生命於
      危險之行為，雖為期便捷交通、流暢運輸、發展經濟、提
      昇人類福祉，對此類危險性工作，仍應予容許，性質上屬
      於可容許危險之範疇，惟以駕駛汽車為業務之人，駕駛汽
      車既屬其繼續反覆實施之社會活動，則其就駕駛汽車自應
      負有經常注意、俾免他人受有危險之特別義務。且以駕駛
      汽車為業務之人，因此地位而駕車，不問其目的為何，均
      應認其係業務之範圍，亦不因其駕駛時為上班或下班時間
      而有差別，其均應負有相同之特別注意義務（參見最高法
      院75年台上字第1685號判例意旨、71年台上字第7098號判
      例意旨、96年台上字第1313號判決意旨、92年台上字第42
      51號判決意旨、85年台上字第4070號判決意旨、84年台上
      字第5697號判決意旨、81年台上字第85號判決意旨、81年
      台上字第1224號判決意旨）。查被告乙○○任職於上揚電
      器行，負責駕駛貨車運送電器貨物及安裝電器貨物之工作
      ，IA－1979號小貨車係上揚電器行所有，供被告乙○○平
      日駕駛用以運送電器貨物、安裝電器貨物、上下班代步之
      用等事實，已據被告乙○○供承在卷（見本院卷第25至26
      頁），並有IA－1979號小貨車車籍查詢資料在卷可資佐證
      ，堪認被告乙○○基於其任職於上揚電器行，負責駕駛貨
      車運送電器貨物及安裝電器貨物之社會地位，駕駛貨車運
      送電器貨物及安裝電器貨物乃其反覆實施之社會活動，則
      駕駛貨車確屬其業務內容，其為從事駕駛業務之人無訛。
      而被告既係駕車為業，其自應負業務上之特別注意義務，
      且不因其駕車時間、目的而有異。是依前揭判例、判決意
      旨，被告乙○○於99年5月5日晚間21時28分許，駕駛上揚
      電器行所有之IA－1979號小貨車外出時，因有上開（二）
      所列之疏失，肇致本件車禍發生，導致被害人甲○○受傷
      之所為，要屬業務上之過失行為，而該當於業務過失傷害
      罪之構成要件甚明，被告乙○○空言辯稱「當天是在下班
      後，跟廠商出去吃飯，於載廠商回家時發生車禍，與上揚
      電器行的業務無關，伊僅是普通過失傷害，並非業務過失
      傷害。」云云，顯屬飾卸之詞，諉無足取。
（五）綜上所述，本件事證已臻明確，被告乙○○業務過失傷害
      之犯行堪予認定，應依法論科。
三、被告乙○○任職於上揚電器行，以駕駛貨車運送電器貨物及
    安裝電器貨物為業，為從事駕駛業務之人，其駕駛上揚電器
    行所有之IA－1979號小貨車肇事，導致被害人甲○○受傷，
    核被告乙○○之所為，係犯刑法第284條第2項前段之業務過
    失傷害罪。起訴書原認為原認為被告所犯係刑法第284條第1
    項前段之過失傷害罪，惟業經蒞庭公訴檢察官變更為基本社
    會事實相同之刑法第284條第2項前段業務過失傷害罪，本院
    亦已當庭告知被告前揭變更之旨，被告並就此提出答辯，本
    院於判決時自毋庸再爰引刑事訴訟法第300條變更起訴法條
    之規定。另被告於飲酒後，呼氣中酒精濃度高達每公升1.69
    毫克之酒醉狀態下，駕車肇事，因而致人受傷，致須負刑事
    責任，應依道路交通管理處罰條例第86條第1項之規定，加
    重其刑。又被告肇事後，於有偵查權限之機關及公務員發覺
    其犯罪前即主動向員警自承肇事，並自願接受裁判之事實，
    業據被告於本院審理時陳明在卷，且有宜蘭縣政府警察局道
    路交通事故肇事人自首情形紀錄表附卷可參，是被告已符自
    首之要件，爰依刑法第62條前段之規定減輕其刑（雖被告事
    後雖有所辯解，然此並不影響其自首效力），並與前揭加重
    部分，先加重後減輕之。茲審酌被告乙○○之品行、智識程
    度、被告為從事駕駛業務之人，明知飲酒後駕駛動力交通工
    具，實對於道路用路人之危害程度甚大，且經政府大力宣導
    酒後駕車之危害後，竟仍無視法律規範，於呼氣酒精濃度值
    高達每公升1.69毫克，已無安全駕駛能力之情形下，猶執意
    駕駛貨車上路，已對於道路用路人造成嚴重之危害，復因超
    速行駛及酒後注意力減低、反應能力變慢，疏未注意車前狀
    況，並隨時採取必要之安全措施，終肇致本件車禍發生，其
    疏失程度十分嚴重，且導致被害人甲○○受創傷性硬腦膜下
    出血、右顳葉腦部傷害、顳骨骨折等頗重之傷勢，所生危害
    非輕，雖被告於犯罪後已自首坦承犯行，然迄未與被害人達
    成和解，迄未賠償被害人之損害等一切情狀，酌情量處如主
    文所示之刑，並諭知易科罰金之折算標準，以示懲儆。
據上論斷，應依刑事訴訟法第284條之1、第299條第1項前段，道
路交通管理處罰條例第86條第1項，刑法第284條第2項前段、第6
2條前段、第41條第1項前段，刑法施行法第1條之1，判決如主文
。
本案經檢察官陳錦雯到庭執行職務。
中    華    民    國    99    年    10    月    12    日
                  刑事第二庭法  官  劉家祥
以上正本證明與原本無異。
如不服本判決應於收受本判決後10日內向本院提出上訴書狀，並
應敘述具體理由。若未敘述理由者，應於上訴期間屆滿後20日內
向本院補提理由書狀（均須按他造當事人之人數附繕本）。
                            書記官  葉書毓
中    華    民    國    99    年    10    月    12    日
附錄本案論罪科刑法條：
中華民國刑法第284條
因過失傷害人者，處6月以下有期徒刑、拘役或5百元以下罰金，
致重傷者，處1年以下有期徒刑、拘役或5百元以下罰金。
從事業務之人，因業務上之過失傷害人者，處1年以下有期徒刑
、拘役或1千元以下罰金，致重傷者，處3年以下有期徒刑、拘役
或2千元以下罰金。
中華民國刑法施行法第1條之1
中華民國九十四年一月七日刑法修正施行後，刑法分則編所定罰
金之貨幣單位為新臺幣。
九十四年一月七日刑法修正時，刑法分則編未修正之條文定有罰
金者，自九十四年一月七日刑法修正施行後，就其所定數額提高
為三十倍。但七十二年六月二十六日至九十四年一月七日新增或
修正之條文，就其所定數額提高為三倍。

司法院資訊處製作；財團法人民間司法改革基金會備份。
